臺灣士林地方法院刑事判決　　　　　　100年度審交訴字第5號
公　訴　人　臺灣士林地方法院檢察署檢察官
被　　　告　李明鋒
上列被告因業務過失致死案件，經檢察官提起公訴（99年度偵字
第10501 號），被告於本院準備程序中就被訴事實為有罪陳述，
經本院合議庭裁定由受命法官獨任依簡式程序審理，並判決如下
：
    主  文
李明鋒犯業務過失致人於死罪，處有期徒刑陸月，如易科罰金，
以新臺幣壹仟元折算壹日。
    事  實
一、李明鋒係光華巴士股份有限公司之司機，為從事駕駛業務之
    人，於民國99年7 月7 日17時30分許，駕駛車牌號碼306-AD
    號營業大客車，沿臺北市○○區○○路由北往南方向行駛，
    於行經士商路與基河路路口欲左轉時，本應注意車輛轉彎時
    ，轉彎車應讓直行車先行，且當時天候晴，有日間自然光線
    ，該三叉路口柏油路面乾燥無缺損，無障礙物且視距良好，
    行車管制號誌正常運作，並無不能注意之情事，竟疏於注意
    ，貿然左轉，適林○緯（84年6 月間出生，真實姓名及年籍
    資料均詳卷）無駕駛執照而騎乘車牌號碼661-EPS 號重型機
    車，沿士商路由南往北方向直行行駛至上開路口時，見狀避
    剎不及，其所騎機車之前車頭遂與李明鋒所駕駛營業大客車
    之前車頭發生碰撞，致林○緯人車倒地，經緊急送醫救治，
    仍於99年7 月23日上午9 時30分許，因頭部外傷、顱內出血
    而不治死亡。李明鋒肇事後於有偵查犯罪職權之公務員發覺
    其上開犯罪情節前，主動向前往現場處理之警員承認為肇事
    人而接受裁判。
二、案經臺北市政府警察局士林分局報請臺灣士林地方法院檢察
    署檢察官偵查起訴。
    理  由
一、前揭犯罪事實，業據被告李明鋒於警詢時、偵查中、本院準
    備程序及審理時迭承不諱（分見偵卷第6 至8 頁、第46至47
    頁、第72至73頁，本院卷第17頁背面、第19頁背面），核與
    證人林峰村於偵查中所證述情節相符屬實（見偵卷第47至48
    頁），此外，復有臺北市○○○○○道路交通事故現場圖、
    道路交通事故調查報告表(一)、(二)、談話紀錄表、補充資料表
    、臺北市車輛行車事故鑑定委員會鑑定意見書、臺北市車輛
    行車事故鑑定覆議委員會覆議意見書、臺灣士林地方法院檢
    察署檢察官勘（相）驗筆錄、相驗屍體證明書、法醫檢驗報
    告書、被告駕駛執照影本1 份、肇事現場及車損照片10張、
    相驗照片2 張等件在卷可稽（分見偵卷第20至25頁、第30至
    34頁、第39頁、第54至56頁、第68頁，相驗卷第6 頁、第37
    頁、第40至48頁）。足認被告上開自白與事實相符，應可採
    信。
二、按汽車行駛至交岔路口，轉彎車應讓直行車先行，道路交通
    安全規則第102 條第1 項第7 款定有明文。被告為領有合格
    職業大客車駕駛執照，且從事駕駛業務之人，對於上開規則
    應知之甚詳，又依卷附道路交通事故調查報告表及現場照片
    所示，事發時天候晴、有日間自然光線、柏油路面乾燥無缺
    陷，無障礙物視距良好，並無不能注意之情事，竟疏於注意
    ，未觀察是否有直行車輛通過即貿然左轉，致所駕駛大客車
    與由被害人所騎乘之機車發生碰撞，其有過失，至為灼然。
    而因被告之過失肇事，致被害人死亡，其過失行為與被害人
    死亡之結果間，具有相當因果關係，甚為明確。
三、查，被告李明鋒係營業大客車司機，為從事駕駛業務之人，
    是核被告李明鋒所為，係犯刑法第276 條第2 項之業務過失
    致人於死罪。又按刑法第62條規定：「對於未發覺之罪自首
    而受裁判者，得減輕其刑。但有特別規定者，依其規定」。
    所謂「自首」，祇以犯人在其犯罪未發覺前，向該管公務員
    自承犯罪，而受裁判為已足，並不以使用自首字樣為必要；
    又所謂「發覺」，係指有偵查犯罪職權之公務員已知悉犯罪
    事實與犯罪人而言（最高法院51年臺上第1486號判例、最高
    法院93年度臺上字第434 號判決參照）。經查，本件被告於
    肇事後，未被有偵查權之公務員發覺其為犯嫌前，主動報警
    並留在事故現場等待警員前來，被告即向員警自承犯行而接
    受裁判乙節，業經被告於本院審理時供明在卷（見本院卷第
    20頁背面），並有臺北市政府警察局交通事故談話紀錄表1
    紙附卷可佐（見偵卷第22頁），符合上揭刑法第62條自首之
    要件，爰依法減輕其刑。爰審酌被告為職業大客車駕駛，於
    駕車行至交岔路口，轉彎車未禮讓直行車先行，致發生本件
    事故，其違反注意義務情節非輕，惟本案被害人亦有無駕駛
    執照而仍騎乘機車之情，雖被告於犯後均能坦承犯行，然未
    能與被害人家屬達成民事和解及賠償其損失之犯後態度，及
    被告家中尚有母親、越南籍配偶及2 名幼子等家屬待其扶養
    之生活狀況等一切情狀，量處如主文所示之刑，並諭知易科
    罰金之折算標準，以示懲儆。
據上論斷，應依刑事訴訟法第273 條之1 第1 項、第299 條第1
項前段，刑法第276 條第2 項、第62條前段、第41條第1 項前段
，刑法施行法第1 條之1 ，判決如主文。
本案經檢察官朱學瑛到庭執行職務。
中    華    民    國    100     年    3    月   25    日
                  交通法庭法  官  莊明達
以上正本證明與原本無異。
如不服本判決應於收受判決後10日內向本院提出上訴書狀，並應
敘述具體理由；其未敘述上訴理由者，應於上訴期間屆滿後20日
內向本院補提理由書。
                          書記官  陳麗津
中    華    民    國    100     年    3    月   25    日
附錄本件論罪科刑依據法條全文
刑法第276條：
因過失致人於死者，處2 年以下有期徒刑、拘役或2 千元以下罰
金。
從事業務之人，因業務上之過失犯前項之罪者，處5 年以下有期
徒刑或拘役，得併科3 千元以下罰金。